【裁判字號】    90,交易,205
【裁判日期】    900628
【裁判案由】    公共危險等
【裁判全文】
臺灣板橋地方法院刑事判決                         九十年度交易字第二０五號
    公訴人  臺灣板橋地方法院檢察署檢察官
    被  告  戊○○
右列被告因公共危險等案件，經檢察官提起公訴（九十年度偵字第五五二０號），本
院判決如左：
    主    文
戊○○服用酒類，不能安全駕駛動力交通工具而駕駛，處有期徒刑參月，如易科罰金
，以參佰元折算壹日。又因過失傷害人，處有期徒刑肆月，如易科罰金，以參佰元折
算壹日。應執行有期徒刑陸月，如易科罰金，以參佰元折算壹日。
    事  實
一、戊○○明知駕駛人飲用酒類後，吐氣酒精含量超過每公升０‧二五毫克者，不得
    駕駛動力交通工具，竟於民國九十年三月十一日晚間九時許，在臺北縣板橋市○○街其兄住處飲用藥酒及食用以酒類烹煮之薑母鴨後疲倦反應遲緩，已達不能安
    全駕駛動力交通工具之程度，卻仍駕駛車號ＤＳ─０二四一號自用小客車，沿臺
    北縣土城市○○路○段，由板橋往土城方向行駛，於當日晚間九時三十分許，行
    經土城市○○路○段七之一號前時，本應注意車輛行駛時，駕駛人應注意車前狀
    況，並隨時採取必要之安全措施，及汽車在雙向二車道行駛時，均應在遵行車道
    內行駛，在劃有分向限制線之路段，不得駛入來車之車道內，而依當時情形，又
    無不能注意之情事，竟因酒後疲倦而疏於注意，致所駕駛之自用小客車跨越分向
    限制線，以時速三十至四十公里之車速衝入對向車道，迎面撞及對向車道上由丙○○所駕駛，內載其父母甲○○、乙○○○而正在停紅燈之車號九Ａ─四四六一
    號自用小貨車左前車頭，致甲○○因此受有右側肱骨粉碎性骨折之傷害，乙○○○因此受有頭部外傷合併腦震盪、右腕、左膝、左頰、左眼、左前額、下背部挫
    傷、及左頰擦傷等傷害。戊○○於肇事後，在有偵查犯罪職權之機關尚不知何人
    為肇事者前，即主動向到場處理之臺北縣警察局土城分局廣福派出所員警坦承肇
    事接受偵訊自首，嗣經員警聞其身上有酒精味而測試其吐氣所含酒精濃度達每公
    升０‧八三毫克。
二、案經甲○○、乙○○○訴由臺北縣警察局土城分局移送臺灣板橋地方法院檢察署
    檢察官偵查起訴。
    理    由
一、訊據被告戊○○對其酒後於前揭時地駕駛自用小客車跨越分向限制線撞及對向車
    道由丙○○駕駛之自用小貨車之事實，固坦承不諱，惟辯稱：當日晚間與友人吃
    完薑母鴨後開車由板橋回土城，至肇事地點因下雨視線不佳，加上道路施工，車
    輪不知勾到何物被刺破，故失控開到對向車道發生車禍，車禍後伊胸部撞到方向
    盤，才躺在駕駛座上云云。
二、然查前揭事實，業經告訴人甲○○於警訊時及偵審中指訴甚詳稱：當時伊坐在伊
    子丙○○自用小貨車之右後座，伊妻乙○○○坐左後座，在土城往板橋方向之快
    車道上停紅燈，突然被告駕駛自用小客車從對向車道超過雙黃線撞及伊車，車禍
    發生後被告仍坐在其自用小客車之駕駛座上，伊聞到濃烈酒味等語（見偵查卷第
    二十三頁背面、本院九十年五月八日訊問筆錄），核與告訴人乙○○○於警訊時
    及偵審中指訴情節相符（見偵查卷第二十五頁背面、本院九十年五月八日訊問筆
    錄）。又證人丙○○於警訊時證稱：當時伊之自用小貨車係從土城往板橋方向行
    駛，至肇事地點時前方路口紅燈故停在車陣中，伊係最後一輛車，嗣前方路口變
    綠燈後，對向車道被告自用小客車係第一輛車，開過來速度很快，突然從對向車
    道衝過來撞擊伊車左前車頭，致伊車左前保險桿、板金、左車門玻璃、前擋風玻
    璃等毀損，事發突然伊來不及閃避，伊車被撞後還倒退約三公尺，車禍發生後被
    告躺在駕駛座上，身上有酒味，伊打行動電話報警處理，車禍發生後被告並未曾
    說是因為爆胎失控等語（見偵查卷第十九頁背面、第四十頁背面至第四十一頁、
    本院九十年五月二十二日訊問筆錄）。再現場處理員警丁○○於本院調查時結證
    稱：伊至現場處理時，雙方均在場，當時被告身上有很濃酒味，經伊詢問被告才
    說有喝酒，被告自用小客車左前輪有破，應是車禍撞擊破的，肇事地點距離路口
    超過五十公尺以上，被告在現場及在警局作筆錄時，並未提及係輪胎爆破才發生
    車禍等語（見本院九十年五月二十二日訊問筆錄）。被告於警訊時先稱：當時下
    雨視線不良，伊被對向車遠光燈照射到，使眼睛模糊，所以才發生車禍云云（見
    偵查卷第四頁背面）。至偵查中及本院審理時卻改稱：駕車行經肇事地點因道路
    施工，車胎被路面不明物體刺破，導致車子失控才侵入對向車道發生車禍云云（
    見偵查卷第三十二頁背面、第四十一頁、本院九十年五月八日訊問筆錄），前後
    供述矛盾不一，所辯已難採信。再依偵查卷附肇事現場及車損照片六張所示，肇
    事路段路面平整，並無被告所指道路施工或路面有坑洞或異物等情事，徵諸上開
    告訴人、證人所言，被告前揭所辯係事後避重就輕圖卸之詞。
三、次查被告肇事後於九十年三月十一日晚間十時十八分許，經警測試其吐氣之酒精
    濃度，每公升高達０‧八三毫克 (0.83MG/L)， 有臺北縣警察局土城分局測試觀
    察紀錄表、酒精測試值、及臺北縣警察局舉發違反道路交通管理事件通知單各一
    紙在卷可查。而告訴人甲○○因本件車禍受有右側肱骨粉碎性骨折之傷害，乙○○○因此受有頭部外傷合併腦震盪、右腕、左膝、左頰、左眼、左前額、下背部
    挫傷、及左頰擦傷等傷害，有亞東紀念醫院甲種診斷證明書二紙在卷可查。再經
    本院函查亞東醫院關於告訴人甲○○所受傷害之回復情形，答稱依病患骨折處理
    原則及復健治療，不會造成永久性殘障，有該醫院九十年五月三十一日九０亞歷
    六四─一字第０八六一號函在卷可參。
四、按汽車駕駛人飲酒後其吐氣所含酒精成分超過每公升０‧二五毫克以上者，不得
    駕車。汽車行駛時，駕駛人應注意車前狀況，並隨時採取必要之安全措施。又汽
    車在雙向二車道行駛時，均應在遵行車道內行駛，在劃有分向限制線之路段，不
    得駛入來車之車道內。道路交通安全規則第一百十四條第二款、第九十四條第三
    項、第九十七條第一款、第二款分別定有明文。本件依卷附道路交通事故調查表
    之警繪現場圖顯示，肇事地點為省道、直路、快車道、柏油路面濕潤無缺陷、無
    障礙物、視距良好、無號誌、有雙向禁止超車線、速限四十公里，被告本應注意
    上開規定，而依當時情形，又無不能注意之情事，竟疏於注意，酒後雖已達不能
    安全駕駛之程度，卻仍執意駕駛自用小客車，因酒後疲倦而疏於注意，致所駕駛
    之自用小客車失控衝入對向車道，撞及對向在快車道上停紅燈由丙○○駕駛內載
    告訴人之自用小貨車肇事。而肇事後依現場跡證及車損情況所示，被告自用小客
    車左前車頭毀損、左前輪破裂、引擎蓋左前方凹陷、左前葉子板毀損，丙○○自
    用小貨車左前車頭及保險桿凹陷、左車門玻璃碎裂、前擋風玻破裂，依此研判，
    被告酒後駕駛自用小客車行至肇事地點時未注意車前狀況，亦未在遵行車道行駛
    ，跨越分向限制線侵入對向車道撞及丙○○車，應係本件肇事原因，而丙○○在
    遵行車道上等紅燈停止中，因突發事件閃避不及遭被告車撞擊，應無肇事因素。
    而告訴人二人等因本件車禍致傷，與被告之過失行為間顯有相當因果關係，綜上
    事證明確，被告犯行堪予認定。
五、核被告戊○○所為，係犯刑法第一百八十五條之三服用酒類不能安全駕駛動力交
    通工具而駕駛罪、同法第二百八十四條第一項前段之過失傷害罪。被告同時同地
    以一過失行為，致告訴人二人受傷，同時觸犯二過失傷害罪，為裁判上一罪之想
    像競合犯，應從一重之過失傷害罪處斷。又被告酒罪駕車，因而致人受傷，依法
    應負刑事責任，應依道路交通管理處罰條例第八十六條規定，就其所犯過失傷害
    罪部分加重其刑。再其所犯上開服用酒類駕駛交通工具之公共危險罪與過失傷害
    二罪，犯意個別，行為亦殊，應分論併罰。按汽車駕駛人飲酒後駕車，會降低對
    光線之適應能力，削弱其對於路況及車前狀況辨識之正確性，亦使神經反應遲鈍
    ，致使駕駛人無法適切地操控車輛，因此酒後駕車在道路上行駛，對一般往來之
    公眾及駕駛人自身皆具有高度危險性，此為智識健全之人所可認識者，酒後不應
    駕車之觀念，復已透過教育、宣導及各類媒體廣為介紹傳達各界週知，被告對於
    酒後不能駕車，及酒醉駕車之危險性，實難諉為不知，詎其猶於酒後不能安全駕
    駛之狀態下駕車，忽視他人生命、財產安全。雖其肇事後在有偵查犯罪職權之機
    關尚不知何人為肇事者前，即主動向到場處理事故之臺北縣警察局土城分局廣福
    派出所員警坦承肇事接受偵訊，有本院卷附該分局九十年五月一日九０土警督字
    第八五九八號函所附自首調查報告表一件可稽，合於自首之要件，然此僅係就本
    件車禍所涉過失傷害部分有其適用，至被告酒後吐氣酒精濃度超過法定標準之事
    實，係員警至肇事現場後，因聞其身上有濃厚之酒精味，乃對之作酒精濃度測試
    後始發現之事實，此部分難認合於自首之要件，自不得邀刑之寬減。而被告科刑
    同時有上開加重減輕事由，應依刑法第七十一條第一項規定，先加後減之。爰審
    酌被告酒後駕車肇事致人受傷，其犯罪之手段、過失之程度、知識程度、及犯罪
    後僅賠償被害人部分損失，迄未能與被害人等達成和解等一切情狀，分別量處如
    主文所示之刑，並分別諭知易科罰金之折算標準，並定其應執行之刑，以示懲儆
    。
據上論結，應依刑事訴訟法第二百九十九條第一項前段，道路交通管理處罰條例第八
十六條，刑法第十一條前段、第一百八十五條之三、第二百八十四條第一項前段、第
五十五條、第六十二條前段、第七十一條第一項、第四十一條第一項、第五十一條第
五款，罰金罰鍰提高標準條例第一條前段、第二條，判決如主文。
本案經檢察官高智美到庭執行職務。
中      華      民      國      九  十    年    六    月    二 十 八    日
                                            臺灣板橋地方法院交通法庭
                            法  官    談      虎
右正本證明與原本無異。
如不服本判決，應於判決送達後十日內，向本院提出上訴狀。
                                                書記官    陳  君  偉
中      華      民      國      九  十    年    六    月    二 十 八    日
附錄本案論罪科刑法條全文
刑法第一百八十五條之三
  服用毒品、麻醉藥品、酒類或其他相類之物，不能安全駕駛動力交通工具而駕駛者
  ，處一年以下有期徒刑、拘役或三萬元以下罰金。
第二百八十四條第一項
  因過失傷害人者，處六月以下有期徒刑、拘役或五百元以下罰金，致重傷者，處一
  年以下有期徒刑、拘役或五百元以下罰金。


司法院資訊處製作；財團法人民間司法改革基金會備份。
